臺灣高等法院交通事件裁定　　　　　　　　　　　　九十三年度交抗字第五九七號
　　抗　告　人　甲○○
　　即受處分人
右抗告人因違反道路交通管理處罰條例案件，不服臺灣板橋地方法院，中華民國九十
三年七月十五日所為裁定（九十三年度交聲字第五五四號），提起抗告，本院裁定如
左：
    主  文
原裁定撤銷，發回臺灣板橋地方法院。
    理  由
一、抗告意旨略以：抗告人當時因紅燈，車停於停止線後等交通號誌，且車未熄火，
    亦未有人上、下車，如何認定在交叉路口臨時停車，如此等紅燈之車輛豈不都算
    違規。員警僅憑主觀認定舉發違規，也無任何證據證明等語。
二、本件原裁定以：抗告人之違規事實，有臺北市政府警察局北市警交大字第ＡＢＺ
    三一四六七一號舉發違反道路交通管理事件通知單、臺北監理所北監營字第裁四
    ○─ＡＢＺ三一四六七一號違反道路交通管理事件裁決書及警員趙明輝之職務報
    告影本可稽。又交通警員掣單舉發違反道路交通管理處罰條例所列之違規事實，
    本質上為行政處分，係公務員基於職務上權力，依法就特定之具體事件所為具有
    公法上效果之單方行政行為，基於公務員為公法上行為具有公信力之原則，該行
    政處分當可被推定為真正，其據以依法處分之事實認定亦為真正無誤，此與民事
    訴訟法第三百五十五條第一項規定：「文書，依其程式及意旨得認作公文書者，
    推定為真正」之情形相同，本此公信原則，立法者以道路交通管理處罰條例第九
    十二條第三項之授權，賦予行政機關訂定違反道路交通管理事件統一裁罰基準及
    處理細則，使執勤員警得當機處分，以達其維護交通秩序、安全之行政目的。再
    者，警員張富勝僅係依法執行勤務，與抗告人素不相識，實無故意誣陷抗告人之
    理？從而，本件抗告人既未就執勤員警之舉發有誤提出相關證據以供調查，本院
    經查亦無任何證據足資證明執勤員警有何捏造事實違法取締之不法情事，則執勤
    員警本其維護交通秩序、安全職責所為之舉發，自應受到合法、正確之推定為由
    ，駁回抗告人之聲明異議，固非無見。
三、按違反道路交通管理事件之受處分人，不服第八條主管機關所為之處罰，得於接
    到裁決書之翌日起二十日內，向管轄地方法院聲明異議。法院受理有關交通事件
    ，準用刑事訴訟法之規定；其處理辦法，由司法院會同行政院定之。道路交通管
    理處罰條例第八七條第一項、第八十九條分別定有明文。又交通法庭對於聲明異
    議之事件，必要時，得訊問受處分人及其他關係人，並得傳喚證人，命行鑑定，
    實施勘驗。復為道路交通案件處理辦法第十六條所明定。由此可見，法院受理違
    反道路交通管理事件之聲明異議事件，於必要之情況下得自行調查證據，並非僅
    憑舉發機關或裁決機關所提出之證據資料及調查情形，資為判斷之依據。而舉發
    機關關於違反道路交通管理事件所為之舉發，亦需經調查結果足以證明被舉發人
    之違規事實，始得據以裁決處罰。如法院受理聲明異議事件，僅憑舉發機關之舉
    發資料或調查情形，從形式上以推定之方法作為認定受處分人有違規事實之證據
    資料，非但不符證據法則，亦顯與違反道路交通管理處罰條例事件所設立之聲明
    異議制度之本旨相悖離。本件抗告人始終堅決否認有臨時停車之違規事實，辯稱
    當時係在停止線後方等候腳受傷之行人通行，又遇紅燈暫停等語，於聲明異議時
    亦表明願意與員警當面對質（原審卷第四頁）；另本件舉發警員在舉發通知單上
    記載有「有民眾目擊而留下電話願意作證」等字樣（原審卷第六頁），可見在舉
    發當時，抗告人與警員對於有無違規事實已起爭執；又舉發警員趙明輝事後所提
    之答辯報告書除敘述當時取締之經過情形外，並已表明證人之姓名及電話號碼（
    楊靜修、0000000000，原審卷第九頁）；原審法院自可循線傳喚趙明
    輝及楊靜修到庭作證，以查明案發當時之實際情形如何。乃原審法院捨此不為，
    對於警員趙明輝之書面答辯報告所述之取締經過及記載有證人楊靜修可以佐證等
    情節是否可資憑信，亦完全未予記載論述，徒憑警員之舉發行為本質係行政處分
    ，當可被推定為合法、正確為由，駁回抗告人之聲明異議，未盡其查證之能事，
    所採取之證據法則亦顯有可議，難昭折服。本件抗告為有理由，應由本院將原裁
    定撤銷發回，由原審法院另為適當之處理，以期翔實。
四、據上論結，應依道路交通案件處理辦法第二十六條，刑事訴訟法第四百十三條前
    段，裁定如主文。
中　　　華　　　民　　　國　　九十三　　年　　　九　　　月　　 三十 　　日
                              臺灣高等法院交通法庭
                                  審判長法  官 宋      祺
                                        法  官 王  淑  滿
                                        法  官 蔡  明  宏
右正本證明與原本無異。
不得再抗告。
                                        書記官 蔡  慧  娟
中　　　華　　　民　　　國　　九十三　　年　　　十　　　月　　　四　　　日
